最高法院刑事判決　　　　　　九十四年度台上字第五六九七號
　　上　訴　人　甲○○
　　　　　　　　　　　　31號.
上列上訴人因違反毒品危害防制條例案件，不服台灣高等法院中
華民國九十四年七月二十一日第二審判決（九十四年度上訴字第
一０四六號，起訴案號：台灣板橋地方法院檢察署九十三年度偵
字第二七一七號），提起上訴，本院判決如下：
    主  文
原判決撤銷，發回台灣高等法院。
    理  由
本件原判決認定上訴人甲○○有其事實欄所載之犯行，因而撤銷
第一審判決，改判依想像競合犯從一重論處上訴人販賣第一級毒
品罪刑（處無期徒刑，褫奪公權終身）。固非無見。
惟查：（一）、毒品危害防制條例第十八條第一項規定，得諭知
沒收並銷燬之者，以查獲之毒品及專供製造或施用毒品之器具為
限，並不及於毒品之外包裝。而毒品外包裝既係用於包裹毒品，
防其裸露、潮濕，便於攜帶販賣，亦係供販賣毒品所用之物，應
依毒品危害防制條例第十九條第一項之規定宣告沒收之，方屬適
法。原判決事實記載上訴人意圖營利以新台幣（下同）十六萬元
、六十萬元向年籍姓名不詳之「阿斌」同時購買毒品海洛因、安
非他命，嗣並以一千元代價販賣一小包海洛因予張東坤，經警在
其住處查獲並扣得海洛因十三包、安非他命十六包、上訴人所有
供磅秤毒品用之電子磅秤（小台）一台、販賣毒品所得一千元，
及注射針筒九支、吸食器一組、行動電話二支、現金五萬四千四
百元等物。於理由則以：「扣案之毒品海洛因一包（十三包混為
一包淨重三五．四二公克）及另一小包（淨重０．二公克）；安
非他命十六包（總淨重九三一．六二公克）係分屬第一、二級毒
品，應依毒品危害防制條例第十八條第一項前段規定，不問屬於
犯人與否，均沒收銷燬；再扣案海洛因空包裝一只（即包裝上揭
淨重三五．四二公克之空包裝）、另一只空包裝（即包裝上揭０
．二公克）及甲基安非他命之空包裝十六只，『亦屬專供施用毒
品之器具』，亦應依毒品危害防制條例第十八條第一項前段規定
，不問屬於犯人與否，均沒收銷燬之。」（原判決第八頁倒數第
四列至第九頁第六列）；但原判決既認定上訴人係基於營利意圖
而同時販入第一級、第二級毒品，因而依販賣第一級毒品罪論處
，並未認定上訴人販入之毒品中，部分係供己施用則該裝置扣案
毒品海洛因、安非他命之包裝物，是否能認係屬專供施用毒品之
器具，即堪質疑，且依卷附之照片顯示，查扣之毒品似以塑膠袋
分裝（偵查卷第二十八頁），如果無訛，則該塑膠袋是否僅係外
包裝用於包裹毒品便於攜帶販賣，並未沾黏毒品？抑或已與毒品
沾黏無法分離，而應視為毒品之一部分？攸關沒收法則之適用，
原審未予究明，即逕依毒品危害防制條例第十八條第一項諭知沒
收，於法已難謂合。（二）、本件檢察官起訴之事實為上訴人向
「阿斌」購入海洛因、安非他命後持有之，嗣基於意圖販賣而持
有，另基於轉讓之犯意，轉讓一小包海洛因予張東坤；第一審判
決係認上訴人購入上開毒品持有之，因無力支付安非他命價款，
竟萌生基於意圖販賣安非他命之犯意，將安非他命分裝為十六包
，部分供己施用餘則轉售他人圖利，而就上訴人被訴轉讓安非他
命予張東坤部分，另為無罪之諭知；原判決則認定上訴人係意圖
營利而購入海洛因及安非他命，並已販賣一小包海洛因予張東坤
；則原審認定之事實與第一審判決認定之事實已有出入，與起訴
事實亦非一致，乃原審於審判期日並未依其認定之事實，逐一訊
問上訴人，卑其有辯解之機會，竟逕依第一審判決所認定之事實
訊問上訴人後，再訊問上訴人「對原審判決認定之犯罪事實與檢
察官起訴事實，有何意見。」，有審判筆錄可稽（原審卷第四十
六頁），其所踐行之程序亦難謂無瑕疵可指。以上，或為上訴意
旨所指摘，或為本院得依職權調查之事項，應認原判決有撤銷發
回更審之原因。
據上論結，應依刑事訴訟法第三百九十七條、第四百零一條，判
決如主文。
中　　華　　民　　國　九十四　年　　十　　月　 十三 　日
                      最高法院刑事第十二庭
                          審判長法官  謝　俊　雄
                                法官  陳　世　雄
                                法官  蘇　振　堂
                                法官  吳　信　銘
                                法官  徐　文　亮
      本件正本證明與原本無異
                                      書  記  官
中　　華　　民　　國　九十四　年　　十　　月　 十九 　日
                                                      Ｅ
